【裁判字號】    95,交抗,154
【裁判日期】    951027
【裁判案由】    聲明異議
【裁判全文】
臺灣高等法院高雄分院刑事裁定         95年度交抗字第154號
抗 告 人
即異議人    甲○○
上列抗告人因違反交通管理處罰條例聲明異議案件，不服臺灣高
雄地方法院中華民國95年9 月25日裁定（95年度交聲字第347 號
），提起抗告，本院裁定如下：
    主  文
抗告駁回。
    理  由
一、抗告人即異議人甲○○於民國95年2 月16日15時1 分許駕駛
    其所有之車號Z7-759號營業小客車行經高雄市○○路及同愛
    路口處，為高雄市政府警察局交通警察大隊員警當場攔停查
    獲異議人在前、後兩側車窗玻璃上黏貼有不透明反光紙之違
    規事實，並以異議人有違反道路交通管理處罰條例第16條第
    1 項第4 款規定之行為製發高雄市政府警察局95年2 月16日
    高市警交字第B00000000 號舉發違反道路交通管理事件通知
    單予以舉發，嗣異議人不服提出申訴，經原處分機關函請舉
    發機關調查結果，仍認異議人有上開違規行為，原處分機關
    乃依道路交通管理處罰條例第16條第1 項第4 款規定，於95
    年5 月10日以高市府交裁字第裁32-B00000000號裁決書裁處
    異議人罰鍰新臺幣（下同）900 元。異議人以其車輛係黏貼
    台灣明尼蘇達礦業製造股份有限公司（下稱3M公司）之8803
    暗色防爆隔熱紙，於94年12月間向高都豐田汽車北高廠購車
    時所貼，該隔熱紙可以透光，乘客的影像於車外清楚可見；
    又當天員警在有陽光強烈照射的情形下，以斜側角度拍攝，
    即使車窗上未貼隔熱紙，玻璃亦未產生反光效果，認該裁罰
    於法未合，而向原審法院聲明異議。
二、按汽車申請牌照檢驗之項目及標準規範，計程車車窗玻璃除
    依規定標識車號外，並不得黏貼不透明之色紙或隔熱紙；又
    營業小客車，在前、後兩邊玻璃門上，黏貼不透明反光紙者
    ，處汽車所有人900 元以上1,800 元以下罰鍰，道路交通安
    全規則第39條第1 項第9 款、道路交通管理處罰條例第16條
    第1 項第4 款分別定有明文。上開法令規定之規範目的，係
    因立法者考量自小客車具有高度便利性及隱密性，以自小客
    車為載客運輸用途之營業小客車，乘客與駕駛獨處於車艙內
    ，與一般大眾運輸工具之座艙具一定程度公共性、開放性自
    難相提並論，為避免其遭人利用為犯罪工具，故要求此類車
    輛所有人應確保使一般社會大眾能由車窗外適當距離清楚觀
    察車內之活動情形，以維護社會治安，確保駕駛及乘客之人
    身、財產安全。是上開規定所指之不透明反光紙，並非完全
    無法透過光線之貼紙，只需足以反射光線，使車輛外照射之
    光線因反射作用無法完全穿透車窗玻璃，由外界難以觀察知
    悉車內情形即足以當之。
三、經查，異議人所有之車號Z7-759號營業小客車前、後玻璃門
    上均貼有隔熱紙，完全無法看清楚車內活動情形，且反光極
    為強烈，已有類似鏡面之效果，建築物能清晰反射於車窗上
    ，有警員執行取締時所拍攝之照片1 張在卷可稽（見原審卷
    第10頁），則異議人所駕駛之營業小客車車窗貼上此類型隔
    熱紙，係違反道路交通管理處罰條例第16條第1 項第4 款所
    稱營業小客車，不得在前、後兩邊玻璃門上，黏貼不透明反
    光紙之規定，已然明確。再查汽車隔熱紙是否不透明反光而
    足以干擾外界視線，與其透光率（Visible Light Transmi-
    ssion） 及外反光率（Visible Light Reflected） 相關，
    所謂透光率，即可見光穿透率，指陽光中的可見光能穿透隔
    熱紙的比率，至所謂外反光率，則指光源由外部照射於車窗
    玻璃所造成之反射強度。如隔熱紙屬透光率低而外反光率高
    之類型，則因隔熱紙阻絕及反射外部光源，將對外界視線產
    生嚴重干擾作用，致由外界無法清楚辨識車內情況，自屬首
    揭法律規定所稱之「不透明反光紙」，營業用小客車黏貼此
    類型隔熱紙，依法即應予以裁罰。抗告人所使用之隔熱紙為
    3M公司生產之型號8803MT隔熱紙，而該型號隔熱紙透光率（
    Visible Light Transmission）僅18% ，外反光率（Visib-
    le Light Reflected）高達23.2% ，與3M公司所生產製造之
    其他型號隔熱紙與相比較下，透光率甚低而外反光率極高（
    如型號8702MT隔熱紙，其透光率達38.1% ，反光率則僅5.4%
    ），有3M公司產製之各類隔熱紙數據及相關資料在卷可稽（
    見原審卷第19頁、第32頁至第43頁），且據8803MT隔熱紙數
    據及相關資料顯示（見原審卷第19頁），該型號隔熱紙強調
    具有「高外反光率與低內反光率」，兼顧行車視野清晰與高
    度隱密性，自外界不易透視，且外反光加強5%，可得到更佳
    視覺質感。由此觀之，異議人所用之隔熱紙，自屬首揭法規
    所稱之「不透明反光紙」，亦甚明確。
四、基上理由，原審因而以抗告人本得選擇其他具高透光率及低
    反射率之隔熱紙產品，卻仍選擇黏貼不透明反光之3M公司型
    號8803MT隔熱紙，使外界無法清楚觀察其車內活動情況，至
    堪認定。認抗告人辯稱該隔熱紙可以透光，乘客在車內活動
    情形自外界清楚可辨，舉發照片之所以呈現強烈反光效果，
    乃因攝影角度與陽光因素云云，不足採信。原處分機關依據
    道路交通管理處罰條例第16條第1 項第4 款規定，裁處異議
    人罰鍰900 元，於法並無違誤或不當之處，抗告人上開異議
    為無理由，裁定予以駁回。
五、抗告人抗告意旨仍執陳詞，並提出其拍攝之數位照片，以證
    明車窗上之貼紙在強烈陽光下，如以正面之角度，是可以看
    到車內的人或物，認該隔熱紙可以透光，因而指摘原裁定不
    當。然查異議人之上開計程車窗玻璃所貼者係不透明反光紙
    ，業如前述，且抗告人亦自承以斜側角度看，確實無法看見
    車內之人或物，益見原處分機關之裁罰並無不合，其抗告非
    有理由，應予駁回。
六、據上論結，應依道路交通處理辦法第26條、刑事訴訟法第41
    2 條，裁定如主文。
中    華    民    國    95    年    10    月    27    日
                  刑事第四庭    審判長法  官   蕭權閔
                                      法  官   吳進寶
                                      法  官   陳吉雄
以上正本證明與原本無異。
本裁定不得再抗告。
中    華    民    國    95    年    10    月    30    日
                                      書記官   梁美姿
                                                A


司法院資訊處製作；財團法人民間司法改革基金會備份。
